【裁判字號】    95,交聲,129
【裁判日期】    950628
【裁判案由】    違反道路交通管理處罰條例聲明異議
【裁判全文】
臺灣臺北地方法院交通事件裁定         95年度交聲字第129號
原處分機關  臺北市交通事件裁決所
異  議  人
即受處分人  甲○○
上列異議人即受處分人因違反道路交通管理處罰條例案件，對於
臺北市交通事件裁決所民國九十五年一月十二日所為之處分（原
處分案號：北市裁三字第駕裁二二—ＡＥＢ六六六五二二號），
聲明異議，本院裁定如下：
    主  文
異議駁回。
    理  由
一、按駕駛人駕駛汽車，應遵守道路交通標誌、標線、號誌之指
    示；又汽車行駛至交岔路口，其行進、轉彎，應遵守燈光號
    誌之指示，車輛面對圓形紅燈表示禁止通行，不得超越停止
    線或進入路口，道路交通安全規則第九十條前段、第一百零
    二條第一項第一款及道路交通號誌標線號誌設置規則第二百
    零六條第五款分別定有明文。又按汽車：指在道路上不依軌
    道或電力架線而以原動力行駛之車輛（包括機器腳踏車），
    道路交通安全規則第二條第一款亦定有明文；而汽車駕駛人
    ，行經有燈光號誌管制之交叉路口闖紅燈者，處新臺幣（下
    同）一千八百元以上五千四百元以下罰鍰；而汽車駕駛人駕
    駛汽車違反道路交通管理處罰條例第五十三條規定者，除應
    依該條所規定之罰鍰處罰外，並予記違規點數三點，道路交
    通管理處罰條例第五十三條、第六十三條第一項第三款亦分
    別定有明文。
二、本件處分經過：本件異議人即受處分人甲○○於民國（下同
    ）九十四年十二月四日九時十五分許，騎乘車號ＣＳＨ－五
    二九號重型機車，沿臺北市○○區○○路由北向南行駛，行
    經公園路與襄陽路口之燈光號誌管制之交岔路口時紅燈右轉
    襄陽路，為台北市政府警察局中正第一分局警備隊警員乙○
    ○發覺攔停，以受處分人違反前揭道路交通管理處罰條例第
    五十三條規定掣發台北市政府警察局舉發違反道路交通管理
    事件通知單（北市警交大字第ＡＥＢ六六六五二二號）舉發
    之，嗣受處分人於舉發通知單上所載之應到案日期（即九十
    四年十二月十九日）前向原處分機關提出申訴，經函請原舉
    發單位調查結果，仍認受處分人有前開違規行為，原處分機
    關乃依道路交通管理處罰條例第五十三條（贅引第一項）、
    第六十三條第一項第三款、違反道路交通管理事件統一裁罰
    基準及處理規則第四十三條、第四十四條、第六十一條及違
    反道路交通管理事件統一裁罰基準表之規定裁處受處分人罰
    鍰一千八百元，並記違規點數三點。
三、聲明異議意旨略以：我於通知單上時間搭載第三人行經該路
    口，通過時係綠燈號誌右轉燈亮，無閃爍及變換號誌之警訊
    ，因此我依指示右轉襄陽路，但遭警攔下，告知我紅燈右轉
    ，但經我表明無紅燈右轉之情事，且我搭載之第三人亦表明
    無紅燈右轉情事，但經該警員斥為欺騙，態度惡劣。經我反
    覆解釋該警員亦同意查看該系爭交通號誌，經查該號誌右轉
    燈計時，無任何警示訊號，且燈息後，行人綠燈即亮，且停
    止線至右轉襄陽路仍有數公尺，而該警員所站立之處為台北
    富邦銀行前，依此距離及位置，本不易正確辨別行人綠燈計
    時數，但該警員並未予以採納執意開單，此時經我詢問該警
    員有何證據證明時，警員竟表示，行人綠燈顯示為十七秒，
    我表示異議，本欲於通知單上簽名時，以記號註明異議，該
    警喝斥表示若作上任何記號將以妨害公務處理，我以因另有
    要事，不耐耗時爭執，乃表明保留法律上權利後簽名離去云
    云。
四、按襄陽路與公園路口之交叉路口號誌順序為：(1)公園路北向
    南直行，右轉全亮；而南向北只准直行；襄陽路正面號誌是
    紅燈、(2)公園路南向北（直行，左轉全亮）而公園路北向南
    是紅燈；而襄陽路正面是右轉箭綠燈、(3)襄陽路正面左、右
    轉燈全亮，公園路南向北是紅燈而公園路北向南只有綠燈右
    轉箭頭、(4)行人綠燈全亮（各方向）所有行車號誌接全部是
    紅燈；行人綠燈起跳秒數自三十二秒起跳，此有簡表一份附
    卷可參，復為受處分人所不爭執，自堪採信。經查：受處分
    人騎乘上開重型機車，於前揭時、地行經有燈光號誌管制之
    交岔路口闖紅燈之違規事實，業據證人即舉發之員警乙○○
    於本院調查時結證稱：「（問：當初取締違規右轉時，你站
    的位置在哪裡？）遠東國際商銀的前面。」、「（問：你站
    的位置離紅綠燈大概多遠的距離？）大概十幾公尺左右。」
    、「（問：你這次取締受處分人紅燈違規右轉是依據那個燈
    號？）我是根據我今日所庭呈打星星部分，也就是根據這個
    打星星的紅綠燈燈號為紅燈亮起，行人號誌燈則綠燈亮起，
    即從三十二秒開始，但我取締他時是十七秒，也就是紅燈十
    五秒後受處分人才轉過來。」、「（問：提示附件三）請依
    此相片來陳述你當時站的位置？）我當時應該站在附件三白
    色車子那裡。」等語明確（本院九十五年三月十七日訊問筆
    錄參照），且有簡表一紙及受處分人所拍攝之現場照片四張
    附卷可稽。則依證人員警乙○○於上開時、地所在位置（參
    受處分人所附之編號附件三現場照片），參酌當時之天候、
    光線應可看清行人號誌燈亮之秒數；再則證人乙○○為執行
    公務之警員，亦為目睹受處分人前開違規行為之人證，依卷
    存證據資料並無任何積極證據足以證明證人上開證詞係屬虛
    偽，亦無足以令人顯信證人之證述為不可採之品性證據或前
    科證據存在，本院自不得僅以證人為本件開單告發受處分人
    之員警而全盤抹煞其在訴訟上所具有之證人資格及其證言之
    證明力。況交通警員掣單舉發違反道路交通管理處罰條例所
    列之違規事實，本質上為行政處分，係公務員基於職務上權
    力，依法就特定之具體事件所為具有公法上效果之單方行政
    行為，基於公務員為公法上行為具有公信力之原則，該行政
    處分當可被推定為真正，則執勤警員本其維護交通秩序、安
    全職責所為之舉發，自應受到合法、正確之推定。是依證人
    乙○○前開與經驗法則相符之證言，已足認受處分人行經有
    燈光號誌管制之交岔路口闖紅燈右轉之違規行為屬實，是受
    處分人前開所辯員警所在之位置應該沒辦法看清行人號誌燈
    亮之秒數，並其沒有違規云云，不足為採，其違規之事證明
    確。
五、從而，原處分機關依道路交通管理處罰條例第五十三條、第
    六十三條第一項第三款、違反道路交通管理事件統一裁罰基
    準及處理規則第四十三條、第四十四條、第六十一條及違反
    道路交通管理事件統一裁罰基準表之規定裁處受處分人罰鍰
    二千七百元，並記違規點數三點，於法並無不合。是受處分
    人提起本件異議，為無理由，應予駁回。
據上論斷，應依道路交通案件處理辦法第十九條，裁定如主文。
中    華    民    國    95    年    6     月    28    日
                        交通法庭  法  官  官信成
以上正本證明與原本無異。
如不服本裁定，應於裁定送達後5日內向本院提出抗告狀。
                                  書記官  陳靜君
中    華    民    國    95    年    6     月    29    日


司法院資訊處製作；財團法人民間司法改革基金會備份。
